臺灣宜蘭地方法院刑事判決　　　　　　　 96年度重訴字第2號
公　訴　人　臺灣宜蘭地方法院檢察署檢察官
被　　　告　甲○○
指定辯護人　本院公設辯護人乙○○
上列被告因殺人案件，經檢察官提起公訴（偵查案號：95年度偵
字第4536號），本院判決如下：
    主  文
甲○○殺人，處有期徒刑拾捌年，減為有期徒刑玖年。
    事  實
一、甲○○與楊淑薰原係男女朋友，二人於民國95年7 月間分手
    ，因甲○○懷疑楊淑薰於同年12月8 日至其位於宜蘭縣礁溪
    鄉○○路○段52巷9號之居所縱火，且楊淑薰欲向甲○○索取
    新臺幣（下同）300 萬元之分手費並討回楊淑薰所有，現已
    過戶於甲○○名下，車牌號碼為PPK-799 號之機車，二人於
    同年12月12日凌晨0時56 分許以電話相約見面後，甲○○即
    自上開居所騎乘前開機車前往楊淑薰位於宜蘭縣冬山鄉○○
    路460巷56弄41 號住處，談論房屋毀損及分手後之財物處理
    問題，嗣於同日凌晨1 時許，因雙方商談未果，引起激烈爭
    執，楊淑薰遂取出其所有之菜刀1 把持向甲○○，甲○○隨
    即與之發生拉扯並奪下菜刀後，竟萌生殺人之犯意，持該把
    菜刀朝楊淑薰臉部、胸部、頸部、腹部及雙手砍殺，致楊淑
    薰受有左臉頰閉口2公分淺穿刺傷；左臉頰下後方閉口3.5公
    分、深度3公分傷口；左頸上部閉口4.8公分、深4 公分淺穿
    刺傷；左頸閉口4.8公分，前後深6公分，又斜向前深10公分
    ，穿過肋膜囊腔頂部之左頸動脈穿刺致命傷；左鎖骨外側淺
    穿刺傷；右腹上緣，寬4.5公分、深2公分傷口；上腹部閉口
    4.8 公分，開口5公分，深13 公分，傷及左肺、肝臟、脾臟
    、腸道之穿刺致命傷；左腹閉口5公分、開口4.5公分，寬度
    3.5至4公分之肝臟左葉穿刺致命傷；左側前腋線之前方閉口
    5公分、深12 公分，傷及肝臟左葉下緣傷口；左前腋線後援
    ，閉口傷口長度5 公分，深度10公分之左腎穿刺致命傷；前
    腋線後緣，閉口傷口長度5 公分，深達12公分之左腎穿刺致
    命傷；前腋線後緣，閉口傷口長度4.5 公分表淺傷；左手臂
    寬5公分、深達3至4公分傷口等傷害，所受穿刺傷至少達 14
    道，造成楊淑薰左頸動脈破裂、血胸、腹血及肝臟、脾臟、
    腎臟刺創，最後引發出血性休克死亡。嗣案發後，甲○○於
    有偵查犯罪職權之公務員知悉其犯罪事實前，主動前往宜蘭
    縣警察局礁溪分局礁溪派出所自首而自願接受裁判，經警勘
    查楊淑薰上開住處，並扣得楊淑薰所有之前揭菜刀1把。
二、案經宜蘭縣警察局羅東分局報請相驗，由臺灣宜蘭地方法院
    檢察署檢察官偵查起訴。
    理  由
一、訊據被告甲○○對上揭犯罪事實均坦承不諱，核與證人即被
    害人之家屬楊阿賓（相字428號卷第9-10 頁）、丙○○（相
    字428號卷第11-13頁、第37-38頁）、楊淑華（相字428號卷
    第14-16頁、第37-38頁、第57頁）所述情節大致相符，復有
    宜蘭縣警察局羅東分局相驗照片數紙（警卷第21-48 頁）、
    宜蘭縣警察羅東分局現場照片數紙（相字428號卷第17-23頁
    ）、臺灣宜蘭地方法院檢察署法醫驗斷書及相驗屍體證明書
    各1份（相字428號卷第44-53頁、第58 頁）、宜蘭縣警察局
    礁溪分局公務電話紀錄簿、受理各類案件紀錄表各1 紙（偵
    字4536號卷第31-32頁）、縱火案現場照片數紙（偵字 4536
    號卷第33-56頁）、宜蘭縣警察局羅東分局95年12月15 日警
    羅偵字第0953100932號函檢附之相驗照片數紙（偵字4536號
    卷第64-92頁）、法務部法醫研究所（95）醫鑑字第2375 號
    鑑定書1份（偵字4536號卷第167-180頁）、宜蘭縣警察局96
    年1月15日警鑑字第09 61100534號函檢附之現場勘查報告、
    內政部警政署刑事警察局96年1月15 日刑醫字第0950189825
    號鑑驗書各1份、現場照片數紙及扣案菜刀1把等書、物證在
    卷可資相佐，堪認被告任意性自白與事實相符。被告雖曾辯
    稱：係楊淑薰先持刀揮舞，伊無法逃離現場，始採取自保之
    舉動云云，惟被告奪走楊淑薰持有之菜刀後，依當時客觀情
    形，不法侵害之狀態業已結束，被告大可立即離去，或報警
    處理，或以揮舞、比劃之方式恫嚇楊淑薰，其不循此途，反
    持刀砍殺楊淑薰至少達14刀，並深及臟器，顯係基於殺人犯
    意為之，要與正當防衛或防衛過當無關，辯護意旨認本件有
    防衛過當之適用容有誤會。綜上，本件事證已臻明確，應依
    法論科。
二、核被告所為，係犯刑法第271條第1項殺人罪，被告於有偵查
    權限之機關及公務員發覺其犯罪前，主動前往宜蘭縣警察局
    礁溪分局礁溪派出所自首而接受裁判，有證人林志勝（偵字
    4536號卷第109-111頁）、林志仁（偵字4536號卷第112-114
    頁）、林佑蔆（偵字4536號卷第115-117 頁）、吳阿春（偵
    字4536號卷第118-120頁）、高松林（偵字4536號卷第121-1
    23頁）於警詢時陳述在卷，並有宜蘭縣警察局礁溪分局嫌疑
    人自首情形紀錄表1紙（警卷第50 頁）可資參照，足認被告
    合於自首之要件，爰依刑法第62條前段之規定，減輕其刑。
    又被告之殺人犯行，其犯罪時間係在96年4 月24日以前，雖
    屬中華民國九十六年罪犯減刑條例第3 條所定不予減刑之罪
    ，然其於中華民國九十六年罪犯減刑條例施行前，即96年 7
    月16日前，自首而接受裁判，合於中華民國九十六年罪犯減
    刑條例第6 條准予減刑之規定，是仍應依法減其宣告刑二分
    之一。爰審酌被告僅因男女情感爭執，即砍殺被害人至少14
    刀，下手之重、手段之兇狠，令人髮指，迄今尚未與被害人
    家屬達成和解，雖被告年近70，年事已高，被害人楊淑薰年
    僅42歲，然被害人係女性，手腳又患有輕微之小兒麻痺，有
    被害人家屬丙○○供陳在卷（本院卷第58頁），猶痛下殺手
    ，被告復自承：於離去之際，被害人尚有呼吸、動靜等語（
    相字428號卷第7頁、第39頁背面），仍不顧被害人之傷勢、
    生死逕自離去，顯見惡性非輕，起訴書求處有期徒刑7 年之
    刑期，公訴人亦於論告時變更為有期徒刑15年之求刑，均屬
    過輕，惟念被告並無前科，有臺灣高等法院被告前案紀錄表
    在卷可參（本院卷第3 頁），素行良好，因一時衝動致犯重
    典，事後並吞服安眠藥自殺獲救，有行政院衛生署宜蘭醫院
    診斷證明書1 紙在卷可考（本院卷第16頁），並當庭請求本
    院判處死刑以贖罪（本院卷第60頁），堪認事後非無悔過之
    意，且年事已高等情狀，量處如主文所示之刑，並依中華民
    國九十六年罪犯減刑條例減其宣告刑。末扣案之菜刀1 把雖
    為被告犯罪所用之物，惟係屬被害人楊淑薰所有，有宜蘭縣
    警察局96年1月15日警鑑字第09611 00534號函檢附之現場勘
    查報告（該報告第12頁）在卷可稽，爰不另為沒收之諭知，
    併敘明之。
據上論斷，應依刑事訴訟法第299條第1 項前段、刑法第271條第
1項、第62條前段、中華民國九十六年罪犯減刑條例第2條第1 項
第3款、第3條第1項第15款、第4條、第6條及第7條判決如主文。
本案經檢察官吳廣莉到庭執行職務
中　　華　　民　　國　　96　　年　　7 　　月　　20　　日
　　　　　　　　　刑事第二庭審判長法　官  黃永勝
                                  法  官  鄭貽馨
                                  法  官  楊坤樵
以上正本證明與原本無異。
如不服本判決應於收受本判決後10日內向本院提出上訴書狀，並
應敘述具體理由。若未敘述理由者，應於上訴期間屆滿後20日內
向本院補提理由書狀(均須按他造當事人之人數附繕本)。
                                  書記官  謝佩欣
中　　華　　民　　國　　96　　年　　7 　　月　　23　　日
附錄本案論罪科刑法條全文：
中華民國刑法第271條第1項
（普通殺人罪）
殺人者，處死刑、無期徒刑或 10 年以上有期徒刑。
前項之未遂犯罰之。
